臺灣高等法院刑事判決　　　　　　　　　九十一年度上訴字第一一六號
　　上訴人　己 ○ ○
　　即被告
　　選　任　張 洪 昌
　　辯護人
右上訴人因違反護照條例案件，不服臺灣桃園地方法院九十年度易字第六二六號，中
華民國九十一年四月十日第一審判決（起訴案號：台灣宜蘭地方法院檢察署九十年度
偵第二四００號），提起上訴，本院判決如左：
    主    文
原判決關於己○○部分撤銷。
己○○共同連續行使變造護照，足以生損害於公眾及他人，處有期徒刑壹年，併科罰
金新臺幣伍萬元，如易服勞役，以新臺幣玖佰元（即銀元佰元）折算壹日。
扣案之「廖家正」所有編號Ｍ00000000號中華民國護照上所換貼之丙○○所
有相片壹張、「陳依英」所有編號000000000號中華民國護照上所換貼之丁○○所有相片壹張、「徐晨恩」所有編號000000000號中華民國護照上所換
貼之甲○○所有相片壹張、「王長榮」所有編號000000000號中華民國護照
上所換貼之庚○○所有相片壹張、「蕭麗卿」所有編號Ｍ00000000號中華民
國護照上所換貼之乙○所有相片壹張、「陳素娟」所有編號Ｍ00000000號中
華民國護照上所換貼之戊○○所有相片壹張均沒收。
    事    實
一、己○○明知丙○○、丁○○、甲○○、庚○○、乙○、戊○○等人，均係大陸地
    區福建省人士，未向內政部警政署入出境管理局申請許可，擬偷渡進入台灣地區
    後，再持變造之中華民國護照搭機出境方式，轉道至加拿大工作，竟與丙○○、
    丁○○、甲○○、庚○○、乙○、戊○○及台灣地區綽號「小林」、「小朱」之
    不詳姓名成年男子、大陸地區綽號「小陳」之不詳姓名成年男子等人，共同基於
    犯意聯絡，由丙○○、丁○○、庚○○支付美金四萬元、甲○○支付美金五萬元
    、乙○、戊○○支付美金六萬元及渠等之照片予大陸地區綽號「小陳」之成年男
    子，再由「小陳」將照片轉「小林」者，俾其變造中華民國護照供丙○○等人使
    用，「小陳」者旋於民國（下同）九十年六月二十二日（丁○○部分）、同年六
    月二十八日（戊○○部分）同年七月三日（丙○○、甲○○、庚○○、乙○部分
    ），先後自大陸地區福建省平潭（丙○○、丁○○、甲○○、庚○○、戊○○部
    分）、湄洲島（乙○部分），以搭船方式，未經許可將渠等於人附表所列之時間
    偷渡進入臺灣地區，再由綽號「小林」者接送渠等至台北等地暫住，伺機搭乘飛
    機出境；綽號「小林」者則另將丙○○、丁○○、甲○○、庚○○、乙○、戊○○等人所有之相片，換貼在由不詳管道取得之「廖家正」中華民國護照（編號Ｍ
    00000000號、換貼丙○○照片）、「陳依英」中華民國護照（編號00
    0000000號、換貼丁○○照片）、「徐晨恩」中華民國護照（編號000
    000000號、換貼甲○○照片）、「王長榮」中華民國護照（編號0000
    00000號、換貼庚○○照片）、「蕭麗卿」中華民國護照（編號Ｍ0000
    0000號、換貼乙○照片）、「陳素娟」中華民國護照（編號Ｍ000000
    00號、換貼戊○○照片）上，予以變造，迨同年七月二十日，即由綽號「小林
    」及「小朱」者分別帶同丙○○等六人前往桃園中正國際機場辦理出境加拿大手
    續，再帶同丙○○等六人與己○○會合，應允於事成之後，按人每人給予己○○
    美金一千元為酬，並交付已變造完成之廖家正等人之中華民國護照供丙○○等人
    ，再由己○○於當日中午十二時許，至財政部台北關稅局海關值櫃台找尋其舊識
    之該關值班關員辛○○，要求不知情之辛○○給予方便，帶同渠等自桃園中正機
    場公務証照查驗櫃台驗關出境，辛○○乃帶同己○○及丙○○、丁○○、甲○○
    、庚○○、乙○、戊○○於於同日中午十二時三十分許，自中正機場出境公務証
    照查驗櫃台驗關出境，俾搭乘中華航空公司ＣＩ－○○三二號班機前往加拿大溫
    哥華，詎丙○○等六人持前開變造之中華民國護照冒充係廖家正等人，自桃園中
    正國際機場出境公務証照查驗櫃台，魚貫交付負責該櫃台証照查驗之內政部警政
    署航空警察局（下簡稱航警局）警員覃鴻志查驗，自足生損害於廖家正、陳依英
    、王長榮、徐晨恩、蕭麗卿、陳素娟等人及外交部及航警局對於護照及出入境管
    理之正確性，嗣為覃鴻志發覺各該護照有異，當場通知辛○○找來己○○而查獲
    ，並扣得該變造之護照六本。
二、案經內政部警政署航空警察局移送臺灣桃園地方法院檢察署檢察官偵查起訴。
    理    由
一、訊據上訴人即被告己○○矢口否認其有何前開犯行，辯稱：其九十年四月間，即
    「小林」之託，幫其帶同大陸人士自中正機場搭機赴加拿大，每人給予其美金一
    千元為酬，該次因順利完成所託，此次「小林」復向其表示丙○○等六人係依親
    來台，第一次出國欲前往加拿大，不諳驗證出關手續，託其順便帶同丙○○等人
    辦理出境手續，因其適欲出境香港，故予應允，且因前出境時，曾委請海關友人
    辛○○幫忙自公務門驗證出關，故出次為圖方便，亦前往值班櫃台再請託龐群幫
    忙，後丙○○等人在証照查驗櫃台為出境証照查驗時，竟被負責查驗之航警發覺
    丙○○等六人所持護照係屬變造者，其亦大感異外，其僅基於朋友之託，順便幫
    忙，對其餘事項一概不知，況案發當時其原係出境香港，丙○○等大陸人士則係
    前往加拿大，其搭乘之班機及登機門均與丙○○等人不同，自不可能與「小林」
    等人共謀等語。
二、經查：
(一)被告己○○如何與綽號「小林」、「小朱」者共謀，由「小林」、「小朱」於前
    揭時地，帶同大陸偷渡入境人士丙○○、丁○○、甲○○、庚○○、乙○、戊○○至桃園中正機場辦理出境手續，並交付變造之廖家正等人中華民國護照，再交
    由被告己○○利用不知情之海關關員辛○○帶同自出境公務查驗櫃台查驗証照，
    嗣為負責查驗証照之航警覃鴻志發覺丙○○等人之護照有異而查獲等情，業被告
    己○○於警訊時承稱：「﹕（朱希聖）他並不是真正幕後主使綽號『小林』，他
    叫『小朱』，亦是與『小林』一起幫『小林』打點人蛇事務。」、「是『小林』
    將丙○○等人交給我，『小朱』地在場。」、「戴伯祥在九十年四月十四日，和
    我曾一起從公務門查驗出關，當時此行共有七人（含我本人），當中有四名大陸
    偷渡客，偷渡方式與七月二十日被貴局人員查獲之方式相同，行走公務門查驗，
    ﹕。」、「（代價為）安全出關後每人美金一千元﹕。」等語（見偵查卷第一五
    ０頁及反面、第一五一頁反面），嗣於原審調查時復供陳：「﹕我與綽號『小林
    』是朋友，不知他真實姓名、年籍、住所，是年約四十多歲成年男子，認識迄今
    約一年，在ＫＴＶ經朋友介紹認識，﹕﹕我與小林在今年四月間喝酒聊天時，他
    跟我提及請我幫忙送大陸朋友出境，給我每次一千元美金，﹕﹕本次是小林通知
    我過去接本案其餘被告（指丙○○等人），﹕我再拜託辛○○，但就被覃鴻志發
    現﹕」等語（見原審卷第九十頁、第九十一頁），且同案被告丙○○、丁○○、
    甲○○、庚○○、乙○、戊○○等人，均係支付美金四萬元、五萬元、六萬元不
    等之代價（如事實欄所載）照片予大陸地區綽號「小陳」者，再「小陳」以搭船
    偷渡方式，未經許可，將渠等自大陸地區福建省平潭或湄洲偷渡入境，再由「小
    林」者接應，將渠等暫時安頓在台北等地，迨九十年七月二十日，始由綽號「小
    林」、「小朱」者帶同前往桃園中正機場搭乘華航班機出境加拿大，並由「小林
    」將其貼換丙○○等人照片予以變造之廖家正、陳依英、徐晨恩、王長榮、蕭麗
    卿、陳素娟等人之中華民國護照交付，於己○○帶同丙○○等人自中正機場出境
    公務查驗櫃台辦理出境証查驗手續時，為承辦航警覃鴻志發覺護照有異而查獲等
    情，亦據同案被告丙○○、丁○○、甲○○、庚○○、乙○、戊○○等人於警訊
    、偵查中及本院調查時供承在卷，並有渠六人所書具之自白書六紙在卷可憑（見
    偵查卷第三十一頁至第三十六頁），核與被告己○○前開所供相符，顯見被告己○○確屬明知丙○○等六人均係未經許可，自大偷渡來台，再持變造之廖家正等
    人中華民國護照欲自桃園中正機場出境，以轉往加拿大工作甚明，其嗣後辯謂不
    知丙○○等六人，係大陸偷渡客持變造之中華民國護照出境前往加拿大云云，要
    係卸之詞，委不足採。
(二)又同案被告被告丙○○、丁○○、甲○○、庚○○、乙○、戊○○等人，持以在
    桃園中正機場公務查驗櫃台理出境証照查驗之廖家正、陳依英、徐晨恩、王長榮
    、蕭麗卿、陳素娟等人之中華民國護照，均係遭人換丙○○等人貼照所變造者，
    亦有航警局証照查驗隊鑑識護照執告十份及真版護照與本案變造之該六本護照變
    造部分之對照照片在卷可按（見偵查卷第三十七頁至第四十八頁），復有該六本
    護照變造部分之影本卷可考（見偵查卷第五十六頁至第六十一頁），亦經同案被
    告丙○○、丁○○、甲○○、庚○○、乙○、戊○○供陳在卷，足認同案被告被
    告丙○○、丁○○、甲○○、庚○○、乙○、戊○○等人，持交付航警覃志鴻查
    驗之該六本中華民國護照均係變造者，洵屬灼然。
(三)本件同案被告丙○○等六人，係將其等自大陸地區偷渡來台，再轉道加拿大工作
    之費用及變造護照所需之照片，在大地區即交由綽號「小陳」者，再由「小陳」
    者以搭船方式，將丙○○六人偷渡來台，並由「小林」者前往接應，並將丙○○
    等六人先後安置在台北等地暫住，並換貼丙○○等交付之照片於廖家正等人之中
    華民國護照上予以變造，迨九十年七月二十日，即分由「小林」、「小朱」帶同
    木清華等人至桃園中正機場交予被告己○○，再由被告陳啟帶同丙○○等人持變
    造之前開護照自中正機場公務証照櫃台查驗，擬自中正機場搭乘華航班機出境，
    顯見被告己○○與大陸地區綽號「小陳」者及台灣地區綽號「小林」、「小朱」
    者，均有犯意聯絡及行為分擔，屬共同正犯，殊屬灼然。
(四)綜上所論，足徵被告己○○所辯，係避重就輕之詞，委無足取，本件事證明確，
    被告犯行堪以認定，應依法論科。
三、核被告己○○所為，係犯臺灣地區與大陸地區人民關係條例第七十九條第一項之
    罪及護照條例第二十四條第二項行使同條第一項之變造護照罪。至被告己○○所
    為使大陸地區人民非法進入臺灣地區之行為係違反臺灣地區與大陸地區人民關係
    條例第十五條第一項之規定，應依同條例第七十九條第一項之罪論處，公訴意旨
    認被告己○○等使大陸地區人民丙○○等六人非法進入臺灣地區，係犯國家安全
    法第六條第一項之罪，起訴法條尚有未洽，應依法予以變更。被告己○○等變造
    廖家正等人護照後持交丙○○等人行使，變造之低度行為應為行使之高度行為所
    吸收，不另論罪。被告己○○與綽號「小陳」、「小林」、「小朱」等成年男子
    及同案被告丙○○、丁○○、甲○○、庚○○、乙○、戊○○間，分別有犯意聯
    絡及行為分擔，均屬共同正犯。被告己○○等先後多次使大陸地區人民丙○○等
    人未經許可，非法進入臺灣地區及行使變造護照之犯行，均時間緊接，犯罪構成
    要件分別相同，顯均係基於概括犯意反覆為之，為連續犯，各依刑法第五十六條
    規定論以一罪，並皆依法加重其刑。又被告己○○所犯上開二罪間，具有方法結
    果之牽連關係，依刑法第五十五條之規定，各應從一重之行使變造護照罪處斷。
四、原審以被告己○○所犯罪証明確，依法予以論科，固非無見，惟查被告己○○與
    大陸地區綽號「小陳」之不詳成年男子間，亦有犯意聯絡及行為分擔，均屬共同
    正犯，原審漏未論，尚有未洽。本件被告己○○上訴意旨否認其有變造護照及使
    大陸地區人民非法入境之犯罪故意，據以指摘原判決失當，固無理由，惟原判決
    既有可議，即無可維持，應由本院就原判決關於被告己○○部分予以撤銷改判，
    爰審酌被告為貪圖厚利，而與大陸地區及台灣地區人蛇「小陳」、「小林」、「
    小朱」共謀非法偷渡大陸人民來台，再轉道前往加拿大工作，破壞國家海空防安
    全，破壞國家在國際形象，進而變造護照行使，使入出境管理形同虛設，犯罪後
    猶不知悔悟，飾詞諉責及其犯罪之動機、目的、手段、所生之危害及犯罪後態度
    等一切情狀，與原審同量處有期徒刑一年，併科罰金新台幣五萬元，並就併科罰
    金部分，諭知易服勞役一日之折算標準示懲。
五、扣案變造之「廖家正」所有編號Ｍ00000000號中華民國護照上所換貼之
    丙○○所有相片一張、「陳依英」所有編號000000000號中華民國護照
    上所換貼之丁○○所有相片一張、「徐晨恩」所有編號000000000號中
    華民國護照上所換貼之甲○○所有相片一張、「王長榮」所有編號000000
    000號中華民國護照上所換貼之庚○○所有相片一張、「蕭麗卿」所有編號Ｍ
    00000000號中華民國護照上所換貼之乙○所有相片一張、「陳素娟」所
    有編號Ｍ00000000號中華民國護照上所換貼之戊○○所有相片一張，均
    係供犯本件行使變造護照罪所用之物，且為共犯被告丙○○、丁○○、甲○○、
    庚○○、乙○、戊○○分別所有之物，業經其等供明在卷，均應依刑法第三十八
    條第一項第二款之規定宣告沒收。另扣案之被告丙○○、丁○○、甲○○、庚○○、乙○、戊○○所有之中華航空公司登機證六張，非屬違禁物，亦非被告等供
    犯罪所用或因犯罪所得之物，爰不為沒收之宣告，併此敘明。
六、據上論斷，應依刑事訴訟法第三百六十九條第一項前段、第三百六十四條、第二
    百九十九條第一項前段、第三百條，護照條例第二十四條第二項、第一項，臺灣
    地區與大陸地區人民關係條例第七十九條第一項，刑法第十一條前段、第二十八
    條、第五十六條、第五十五條、第四十二條第二項、第三十八條第一項第二款，
    罰金罰鍰提高標準條例第二條、現行法規所定貨幣單位折算新台幣條例第二條，
    判決如主文。
本案經檢察官張文政到庭執行職務。
中      華      民      國    九十一    年      八      月      十六    日
                              臺灣高等法院刑事第十六庭
                                  審判長法  官  許  增  男
                                        法  官  周  煙  平
                                        法  官  黃  鴻  昌
右正本證明與原本無異。
如不服本判決應於收受送達後十日內向本院提出上訴書狀，其未敘述上訴之理由者並
得於提起上訴後十日內向本院補提理由書（均須按他造當事人之人數附繕本）。
                                        書記官  黃  千  鶴
中      華      民      國    九十一    年      八      月      十六    日
附錄本案論罪科刑法條全文：
臺灣地區與大陸地區人民關係條例第七十九條第一項：
違反第十五條第一款規定者，處五年以下有期徒刑、拘役或科或併科新臺幣五十萬元
以下罰金。
護照條例第二十四條第一項、第二項：
偽造、變造護照足以生損害於公眾或他人者，處五年以下有期徒刑，併科新臺幣五十
萬元以下罰金。
行使前項文書者，亦同。
附表：
姓    名                  入境時間                  出發地
丙○○                    九十年七月三日            福建省平潭
丁○○                    九十年七月十日            福建省平潭
甲○○                    九十年七月三日            福建省平潭
庚○○                    九十年七月三日            福建省平潭
乙  ○                    九十年七月四日            福建省湄洲
戊○○                    九十年六月二十八日        福建省平潭
